臺灣新北地方法院板橋簡易庭民事判決
110年度板簡字第1136號
原      告  陳明昌  
被      告  羅勇財  
            三重汽車客運股份有限公司

法定代理人  李博文  
訴訟代理人  顧卓倫  
上列當事人間請求侵權行為損害賠償事件，本院於民國110年12
月17日言詞辯論終結，判決如下：
    主      文
被告應連帶給付原告新臺幣453,000元，及自民國110年3月30日
起至清償日止，按週年利率5%計算之利息。
原告其餘之訴駁回。
訴訟費用由被告連帶負擔84%，餘由原告負擔。
本判決原告勝訴部分得假執行。
原告其餘假執行之聲請駁回。
    事實及理由
一、原告主張：
  ㈠被告羅勇財受雇於被告三重客運股份有限公司（下稱三重客 
    運），於民國109年8月4日晚間8時21分許，駕駛車牌號碼00
    0-00號民營公車，行經新北市○○區○○路0段00○0號前，因疏
    未注意車前狀況，撞擊原告駕駛訴外人徐淑貞所有之車牌號
    碼000-0000號自用小客車（下稱系爭車輛），系爭車輛因而
    受損，嗣經徐淑貞將系爭車輛之損害賠償請求權讓與原告，
    原告依民法第184條第1項前段、同條第2項、第191條之2、
    第196條規定，得請求被告羅勇財負損害賠償責任。又被告
    羅勇財執行職務時發生本件事故，依民法第188條規定，被
    告三重客運應與被告羅勇財負連帶賠償責任。
  ㈡原告得請求被告連帶賠償以下損害：
  ⒈系爭車輛價值減損損失：
    系爭車輛於108年7月26日之購買價格為新臺幣(下同)2,790,
    000元之價格購入系爭車輛，未及1年即發生本件事故，原告
    得請求被告連帶賠償系爭車輛價值減損損失412,500元。
  ⒉鑑定費用：
    原告委請新北市汽車商業同業公會鑑價，因而支出鑑定費用
    40,000元。
  ⒊系爭車輛拖吊費用：
    原告委由拖吊業者將系爭車輛拖離事故地點，而受有拖費用
    500元之損失。
  ⒋小孩交通費用：
    原告與配偶原有車輛2台供接送小孩上學及上班使用，因發
    生本件事故，僅餘車輛1台供原告上班使用，原告配偶於系
    爭車輛完成修繕前，無法使用系爭車輛載送小孩上下學，而
    需由學校交通車代為接送之交通費用損失45,000元。
  ⒌鍍膜費用：
    系爭車輛於109年7月30日重新鍍膜費用14,000元。
  ⒍年度保險費、燃料稅及牌照稅：
    系爭車輛修復半年期間無法使用，致原告受有年度保險費15
    ,925元、燃料稅2,575元、牌照稅4,675元之損失。
  ⒎精神慰撫金：
    被告於本件事故發生後均未來電關心，維修期間長達5個月
    以上，致原告生活上產生嚴重困擾，故請求被告連帶賠償精
    神慰撫金3,000元。
  ㈢並聲明：⒈被告應連帶給付原告538,175元，及自起訴狀繕本
    送達翌日起至清償日止，按週年利率5%計算之利息。⒉願供
    擔保請准宣告假執行。
二、被告則以：對於原告主張被告羅勇財駕駛車輛疏未注意車前
    狀況，致系爭車輛受損，被告應負連帶賠償責任乙節並無意
    見，惟認原告駕駛系爭車輛於禁止停車之黃網線區域停等亦
    與有過失；因系爭車輛仍在使用並未售出，依損害填補原則
    ，原告即無受有損害，應不得請求車輛貶損費用；拖吊費部
    分並不爭執；原廠出售車輛一般未鍍膜，無請求鍍膜費用之
    必要；另小孩交通費用、年度保險費、燃料稅及牌照稅本即
    為原告應給付之費用，與本件事故無因果關係，應予駁回等
    語，資為抗辯。並聲明：原告之訴駁回。
三、法院之判斷：
  ㈠按因故意或過失，不法侵害他人之權利者，負損害賠償責任
    ；汽車、機車或其他非依軌道行駛之動力車輛，在使用中加
    損害於他人者，駕駛人應賠償因此所生之損害，民法第184
    條第1項前段、第191條之2前段分定明文。次按受僱人因執
    行職務，不法侵害他人之權利者，由僱用人與行為人連帶負
    損害賠償責任，民法第188條第1項前段定有明文。原告主張
    被告羅勇財受僱於被告三重客運，其於前揭時、地，駕駛前
    開車輛執行職務時，因疏未注意車前狀況，與系爭車輛發生
    碰撞，致系爭車輛因而受損等情，業據提出新北市汽車商業
    同業公會109年11月12日(109)新北汽商琪字第1879號函暨收
    據、汽車保險單、電子發票證明聯、免用統一發票收據、依
    德股份有限公司估價單及新北市政府警察局道路交通事故初
    步分析研判表為憑，並據本院依職權向新北市政府警察局板
    橋分局調閱本件道路交通事故卷宗，核閱屬實，且為被告所
    不爭執，堪信屬實。是以，原告依前開規定，請求被告負連
    帶賠償責任，自屬有據。
  ㈡系爭車輛價值減損損失部分：
  ⒈按不法毀損他人之物者，被害人得請求賠償其物因毀損所減
    少之價額，民法第196條定有明文。復按損害賠償之目的在
    於填補所生之損害，其應回復者，並非「原有狀態」，而係
    損害事故發生前之「應有狀態」，自應將事故發生後之變動
    狀況悉數考慮在內。故於物被毀損時，被害人除得請求修補
    或賠償修復費用，填補技術性貶值之損失而回復物之物理性
    原狀外，就其物因毀損所減少之交易價值，亦得請求賠償，
    以填補交易性貶值之損失而回復物之價值性原狀（最高法院
    101年度台上字第88號判決意旨參照）。查系爭車輛因被告
    羅勇財之前開過失行為而受損，其得依侵權行為之法律關係
    ，請求被告連帶賠償損害，已如前述，而系爭車輛雖經修復
    ，惟未來買賣交易上確實可能因交易相對人對系爭車輛曾經
    發生事故是否因此影響使用期限存有疑慮，導致系爭車輛交
    易價值降低，與一般車輛因時間經過之自然耗損影響市價並
    不相同，此可由中古車交易市場對於中古車是否曾經發生事
    故，為影響價格重大因素之一可得證明，則原告請求被告連
    帶賠償系爭車輛於本件事故修復後，另所減少之交易價值損
    失，即非無據。
  ⒉又原告前就系爭車輛價值減損之價額，申請新北市汽車商業
    同業公會進行鑑定，經該公會鑑定結果認：系爭車輛於109
    年8月未發生事故前正常車況市場行情價格約為1,750,000元
    ，發生事故修復後車價折損約25%為437,500元，市場行情價
    格約為1,312,500元，此有原告提出之新北市汽車商業同業
    公會109年11月12日(109)新北汽商琪字第1879號函在卷可憑
    ，堪認系爭車輛於本件事故發生前正常車況市場行情價格約
    為1,750,000元，於發生本件事故後經修復完成，市場行情
    價格貶損至1,312,500元，則原告主張系爭車輛因發生本件
    事故而受損，雖經修復完成，其交易價值仍減損，要屬可採
    ，則其請求被告連帶賠償412,500元，即有理由。
  ㈢鑑定費用部分：
    原告主張其委請新北市汽車商業同業公會鑑定系爭車輛因本
    件事故所受交易價值減損，而支出鑑定費用40,000元等情，
    業據其提出新北市汽車商業同業公會收據為證，經核該費用
    乃原告於起訴前為證明本件得請求被告連帶賠償之範圍所支
    出之必要費用，屬於損失之一部分，原告此部分請求，亦應
    准許。
  ㈣拖吊費用部分：
    原告主張系爭車輛因本件事故受損，其委請拖吊業者將系爭
    車輛拖離現場，因而支出拖吊費用500元等情，業據提出行
    遍天下電子發票證明聯在卷足憑，核屬被告侵權行為所生之
    損害，是原告請求被告連帶給付拖吊費用500元，自屬有據
    ，應予准許。
  ㈤小孩交通費用部分：
    按損害賠償之債，以有損害之發生及有責任原因之事實，並
    二者之間，有相當因果關係為成立要件，故原告所主張損害
    賠償之債，如不合於此項成立要件者，即難謂有損害賠償請
    求權存在（最高法院48年台上字第481號判例意旨可資參照
    ）。原告固主張其配偶因無法使用系爭車輛接送小孩上下，
    需由學校交通車代為接送而支出交通費用45,000元，並提出
    交通費明細表為佐，然參以原告自陳其與配偶除系爭車輛外
    ，尚有其他車輛可使用，自難認原告此部分之支出核屬必要
    ，而與被告前開侵權行為間有相當因果關係，原告據此請求
    被告連帶賠償，尚乏依據。
  ㈥鍍膜費用部分：
    原告雖主張其因系爭車輛受損而支出鍍膜費用14,000元之損
    害，並提出免用統一發票收據為憑，惟衡情鍍膜非車輛必要
    之修復程序，原告亦未舉證證明系爭車輛有何全車重新鍍膜
    以回復原狀之必要，則原告請求被告連帶賠償系爭車輛鍍膜
    費用14,000元，要無可取。
  ㈦年度保險費、燃料稅及牌照稅部分：
    原告固主張系爭車輛因本件事故受損無法使用，被告應負擔
    系爭車輛之年度保險費、燃料稅及牌照稅等費用云云，惟上
    開稅捐費用係本於車輛所有權人之身分原應負擔之稅賦支出
    ，而保險費用亦係依其與保險公司間之保險契約所應交付之
    費用，非係因被告之侵權行為所生財產上增加之損害，與被
    告前揭侵權行為難謂具有相當因果關係，是以，原告此部分
    之請求，亦屬無據。
  ㈧精神慰撫金部分：
    再按不法侵害他人之身體、健康、名譽、自由、信用、隱私
    、貞操，或不法侵害其他人格法益而情節重大者，被害人雖
    非財產上之損害，亦得請求賠償相當之金額，民法第195條
    第1項固定有明文。惟依上開規定，須人格法益受侵害而情
    節重大者，始得請求賠償相當之金額。經查，本件原告固請
    求被告連帶賠償精神慰撫金，惟原告被侵害之權利係為財產
    權，實與請求精神慰撫金之要件不符，此外，原告復未就被
    告不法侵害其人格法益且情節重大乙節舉證以實其說，是原
    告據此請求被告連帶給付精神慰撫金3,000元，即非有據，
    不應准許。
  ㈨從而，原告得請求被告連帶賠償之金額為453,000元（計算式
    ：412,500元＋40,000元＋500元＝453,000元）。
  ㈩另按當事人主張有利於己之事實者，就其事實有舉證之責任
    ，民事訴訟法第277條前段定有明文。被告雖抗辯原告於禁
    止停車之黃網線區域停等亦與有過失，然本院當庭勘驗卷附
    系爭車輛行車紀錄器，勘驗結果為：「系爭車輛行駛於左側
    車道，行駛至黃色網狀線，左前方機車騎士暫停於黃色網狀
    線內待轉，該機車騎士於錄影畫面時間17秒左轉，系爭車輛
    向左前行駛，對向車道公車及機車相續駛近，系爭車輛緩速
    向左前行駛欲左轉，系爭車輛於錄影畫面時間25秒因遭撞而
    晃動」，此有本院勘驗筆錄在卷可稽，足見原告係因等待其
    左前方機車騎士待轉及對向車道車輛通過，始於黃色網狀線
    停等，然被告羅勇財卻疏未注意前揭車前狀況逕向前行駛，
    而與系爭車輛發生碰撞，原告駕駛系爭車輛於禁止停車之黃
    網線區域停等，縱有違規，亦難認與本件事故之發生有相當
    因果關係，而本件經送請新北市政府車輛行車事故鑑定會鑑
    定，其鑑定結果認：「一、羅勇財駕駛民營公車，未注意車
    前狀況，為肇事原因。二、陳明昌駕駛自用小客車，無肇事
    因素」，有新北市政府交通事件裁決處110年10月21日新北
    裁鑑字第1105283199號函暨所附鑑定意見書附卷可參，益徵
    原告前開違規行為並非本件事故發生之原因，被告抗辯原告
    亦與有過失，要屬無據。
五、綜上所述，原告依依民法第184條第1項前段、第191條之2、
    第196條規定，請求被告連帶給付453,000元，及自起訴狀繕
    本送達翌日即110年3月30日起至清償日止，按週年利率5%計
    算之利息，為有理由，應予准許。逾此範圍之請求，則無理
    由，應予駁回。
六、本件原告勝訴部分係適用簡易訴訟程序所為被告敗訴之判決
    ，爰依職權宣告假執行。又原告聲請供擔保宣告假執行之
    部分，僅係促使法院職權發動，毋庸另予准駁之表示。至原
    告敗訴之部分，其假執行之聲請即失所附麗，應予駁回。 
七、本件事證已臻明確，兩造其餘之攻擊防禦方法及所提證據，
    於判決結果不生影響，爰不一一論列，併此敘明。
中　　華　　民　　國　　111 　年　　1 　　月　　28　　日
                  臺灣新北地方法院板橋簡易庭
                            法  官  施函妤
以上為正本係照原本作成。
如不服本判決，應於送達後20日內，向本院提出上訴狀並表明上
訴理由，如於本判決宣示後送達前提起上訴者，應於判決送達後
20日內補提上訴理由書（須附繕本）。
中　　華　　民　　國　　111 　年　　1 　　月　　28　　日
                            書記官  吳昌穆